ACORDAO-COMPLETO-2439164

ACÓRDÃO 3081/2020 ATA 44/2020 - PLENÁRIO

VISTOS, relatados e discutidos estes autos de representação formulada pelo Subprocurador-Geral Lucas Rocha Furtado do  Ministério Público junto ao TCU, na qual requer que esta Corte de Contas realize "estudos técnicos acerca dos reais custos envolvidos com a criação do Tribunal Regional Federal da 6ª Região, objeto do Projeto de Lei nº 5919/2019, da Câmara dos Deputados";
ACORDAM os Ministros do Tribunal de Contas da União, reunidos em Sessão Plenária, ante as razões expostas pelo Relator, em: 
9.1. com fundamento nos arts. 235 e 237, inciso VII, do Regimento Interno deste Tribunal, não conhecer a presente documentação como representação, por não atender os seus requisitos de admissibilidade;
9.2. arquivar os autos, após ciência ao representante.

Representação com vistas realizar estudos técnicos acerca dos reais custos envolvidos com a criação do Tribunal Regional Federal da 6ª Região.

Superior Tribunal de Justiça.

3. Interessados/Responsáveis: não há.

13.1. Ministros presentes: José Mucio Monteiro (Presidente), Walton Alencar Rodrigues, Augusto Nardes, Aroldo Cedraz, Raimundo Carreiro (Relator), Ana Arraes, Bruno Dantas e Vital do Rêgo.
13.2. Ministros-Substitutos presentes: Augusto Sherman Cavalcanti, Marcos Bemquerer Costa, André Luís de Carvalho e Weder de Oliveira.

RAIMUNDO CARREIRO

Reproduzo, a seguir, o inteiro teor da instrução elaborada no âmbito da SecexAdmin, com a qual se manifestou de acordo o seu dirigente (peças 6-7) :
INTRODUÇÃO
Cuidam os autos de representação do Ministério Público junto ao Tribunal de Contas da União - MPTCU, na lavra do Subprocurador-Geral Lucas Rocha Furtado, com vistas a que o TCU proceda a realização de  estudos técnicos acerca dos reais custos envolvidos com a criação do Tribunal Regional Federal da 6ª Região, objeto do Projeto de Lei  5919/2019, da Câmara dos Deputados, de modo a contribuir com a discussão do referido projeto de lei  no âmbito do Senado Federal, no que se refere à possibilidade ou não de assunção, pela União, das reais despesas que a criação desse novo órgão do Poder Judiciário federal acarretará, notadamente em um notório momento de excesso de gastos e endividamento público, decorrente dos esforços para o combate da pandemia do novo coronavírus (peças 1 a 4) .
FATOS NOTICIADOS
O representante ministerial comentou inicialmente acerca da aprovação pela Câmara dos Deputados, em 26/8/2020, da criação do Tribunal Regional Federal da 6ª Região - TRF6, com sede em Belo Horizonte e jurisdição no Estado de Minas Gerais. 
Apontou, na sequência, que "embora os parlamentares que votaram a favor da matéria tenham afirmado que não haverá aumento de despesas, essa é uma hipótese bem improvável" e complementou (peça 1, p. 2) :
Certamente a criação de um tribunal federal envolve custos crescentes e crescimento vegetativo das despesas de pessoal, bem como custos efetivamente mais elevados com o pagamento dos subsídios de futuros desembargadores e juízes de primeira instância, além, é claro, do apoio técnico dos servidores, sem mencionar as instalações físicas que, no mínimo, deverão ser adaptadas a partir das já existentes na Justiça Federal no Estado de Minas Gerais. Devem ser consideradas ainda as estruturas correlatas, como as do Ministério Público e da Defensoria Pública da União, que terão que deslocar instalações e quadros para a sede do novo tribunal, caso venha a ser realmente criado, gerando custo adicional.
Salientou o representante do Parquet, baseado em matéria do Jornal Folha de São Paulo, que "Cálculos preliminares de especialistas apontam para um gasto ao menos R$ 30 milhões maior, por ano, sem considerar concursos futuros para preenchimento de eventuais vagas novas, por exemplo" (peça 1, p. 2 e peça 3) .
Sobre o impacto econômico da criação do referido tribunal assim comentou (peça 1, p. 2) :
Por estarmos no meio de uma calamidade pública, em que os cofres da União estão sofrendo com a deterioração do ajuste fiscal, avalio que o projeto de lei em curso representa uma situação inconcebível de aumento da estrutura do estado nesse delicado momento, revelando-se algo completamente contrário às disposições da Constituição Federal e da Lei de Responsabilidade Fiscal acerca da necessidade de equilíbrio das contas públicas.
Trouxe ainda manifestações contrárias a criação do TRF-6 por parte do Presidente da Câmara dos Deputados, Rodrigo Maia, e do Ministro do Supremo Tribunal Federal, Gilmar Mendes, noticiadas na internet no portal jornalístico G1 (peça 1, pp.2-3 e peça 2) .
___
No mesmo sentido o representante juntou aos autos matéria do Jornal Estadão, de 28/8/2020, intitulada "Um tribunal fora de hora e lugar - A proposta do TRF do Estado de Minas Gerais cria um perigoso precedente" - peça 1, pp. 3-4 e peça 4) .
Acerca da referida matéria jornalista o representante do MPTCU teceu o seguinte comentário (peça 1, pp. 4-5) :
A disfuncionalidade de se criar um TRF para um único estado, conforme bem analisado na opinião acima do Estadão, conjuga-se com a pertinente crítica expressa pelo Ministro Gilmar Mendes - a sinalizar um possível vício de iniciativa do projeto de lei ora aprovado na Câmara - no sentido de que uma eventual reestruturação da justiça federal deve ser pensada de forma global, identificando as deficiências regionais, cabendo ao Conselho Nacional de Justiça realizar os competentes estudos e analisar os cenários, uma vez que a esse órgão compete o controle da atuação administrativa e financeira do Poder Judiciário, nos termos do art. 103-B da Constituição Federal. 
O representante questionou acerca de possível vício no PL 5919/2019 - de iniciativa da Presidência do Superior Tribunal de Justiça - relativo a " possível desconformidade com os preceitos da Lei de Responsabilidade Fiscal, que exige, ao se dispor sobre a expansão de ação governamental, estimativa do impacto orçamentário-financeiro no exercício em que deva viger e nos dois subsequentes" (peça 1, p. 5) . 
Nesse contexto entendeu que se insere na competência e capacidade técnica do Tribunal de Contas da União a realizar "os estudos necessários a aquilatar o real impacto financeiro e orçamentário decorrente do inevitável aumento de despesas acarretado pela possível criação do TRF-6, considerando-se o exercício em que se tornar efetiva a aplicação da eventual lei bem como os exercícios subsequentes" (peça 1, p. 5) .
Argumentou, ainda, que a contribuição do TCU com o Congresso Nacional em temas nacionais relevantes é um objetivo estratégico formalmente definido pela Corte de Contas, conforme "o enunciado do Objetivo Estratégico nº 67 (https://portal.tcu.gov.br/2025/relacionamento_institucional.html) , do programa TCU 2025: Construindo o Brasil de Amanhã" (peça 1, p.6) .
Por derradeiro, o representante do MPTCU requereu ao Tribunal, pelas razões acima expostas, que (peça 1, pp. 6-7) :
conheça desta representação para, no cumprimento de suas competências constitucionais de controle externo de natureza contábil, financeira, orçamentária, operacional e patrimonial da Administração Pública Federal, e, especialmente, como órgão auxiliar do Congresso Nacional, a teor do art. 71, caput, inciso I, da Constituição Federal, decida por realizar estudos técnicos acerca dos reais custos envolvidos com a criação do Tribunal Regional Federal da 6ª Região, objeto do Projeto de Lei nº 5919/2019, da Câmara dos Deputados, de modo a contribuir com a discussão do referido projeto de lei no âmbito do Senado Federal, no que se refere à possibilidade ou não de assunção, pela União, das reais despesas que a criação desse novo órgão do Poder Judiciário federal acarretará, notadamente em um notório momento de excesso de gastos e endividamento público, decorrente dos esforços para o combate da pandemia do novo coronavírus. Pertinente, ainda, encaminhar cópia desta peça à Presidência do Senado Federal
EXAME DE ADMISSIBILIDADE
O MP/TCU possui legitimidade para representar ao Tribunal, consoante inc. VII do art. 237 do RI/TCU c/c o art. 84 da Lei 8.443/1992 c/c o art. 6º, inc. XVIII, al. "c", da LC 75/1993.
Todavia, a tutela do interesse público defendido por este tribunal e as áreas de competência para sua atuação e jurisdição extrapolam o trato das questões suscitadas pelo Parquet. 
Por certo é do conhecimento do MP/TCU que a competência do TCU restringe-se à defesa do Erário, não lhe sendo permitido invadir a esfera de atuação dos demais atores nacionais, poderes ou órgãos federais com a competência legal para a defesa dos princípios, direitos e garantias fundamentais dispostos na Constituição Federal e legislação infralegal ou substituir a atuação direta e inerente do Poder Judiciário, e, no presente caso,  notadamente das Casas do Poder Legislativo.
Eventual auxílio do TCU ao Poder Legislativo sobre o tema poderia, em tese, ser efetivado por solicitação do Congresso Nacional, por qualquer de suas casas ou pelas respectivas comissões, nos termos do art. 231 do RITCU, fato que não ocorreu.
Assim, o Tribunal age de forma mandamental, ante as competências que lhe foram outorgadas pela Carta Magna, sua Lei Orgânica e Regimento Interno, onde não resta observado, no referido arcabouço normativo, a realização de estudos técnicos para a criação de órgãos entre suas competências.
Desse modo, restam claros os limites da competência desta Corte de Contas, razão pela qual a representação não preenche todos os requisitos de admissibilidade dos arts. 235 e 237, inciso VII, do RITCU e no art. 103, § 1º, da Resolução - TCU 259/2014, visto não apresentar indícios de irregularidades ou ilegalidades que estejam sob a competência de apuração deste Tribunal. 
CONCLUSÃO
19.  	Considerando não satisfeitos todos os requisitos de admissibilidade previstos nos arts. 235 e 237, inciso VII, do RITCU e no art. 103, § 1º, da Resolução - TCU 259/2014, impõe-se não conhecer da presente representação.
20.	Salutar, ainda, determinar liminarmente o arquivamento deste processo, com fundamento no parágrafo único do art. 237 c/c o parágrafo único do art. 235, do Regimento Interno do TCU, e no art. 105 da Resolução - TCU 259/2014 e enviar cópia da decisão que vier a ser proferida ao representante.
PROPOSTA DE ENCAMINHAMENTO
21.	Ante todo o exposto, submetem-se os autos à consideração superior, propondo:
a) não conhecer a presente documentação como representação, por não atender os requisitos de admissibilidade previstos nos arts. 235 e 237, inciso VII, do Regimento Interno deste Tribunal e no art. 103, § 1º, da Resolução - TCU 259/2014;
	b) determinar liminarmente o arquivamento deste processo, com fundamento no parágrafo único do art. 237, c/c o parágrafo único do art. 235, do RITCU, e no art. 105 da Resolução - TCU 259/2014; 
c) encaminhar cópia da decisão que vier a ser proferida ao representante.
	É o relatório.

não há

Não atuou.

REPRESENTAÇÃO FORMULADA PELO MINISTÉRIO PÚBLICO JUNTO AO TCU NA QUAL SOLICITA A REALIZAÇÃO DE ESTUDOS TÉCNICOS ACERCA DOS REAIS CUSTOS ENVOLVIDOS COM A CRIAÇÃO DO TRF-6, OBJETO DO PL 5.919/2019, DA CÂMARA DOS DEPUTADOS, A FIM DE CONTRIBUIR COM A DISCUSSÃO DO REFERIDO PROJETO DE LEI NO ÂMBITO DO SENADO FEDERAL, NO QUE SE REFERE À POSSIBILIDADE OU NÃO DE ASSUNÇÃO, PELA UNIÃO, DAS REAIS DESPESAS QUE A CRIAÇÃO DO REFERIDO ÓRGÃO ACARRETARÁ. NÃO CONHECIMENTO.

REPRESENTAÇÃO (REPR)

Secretaria de Controle Externo da Administração do Estado (SecexAdmin).

Trata-se de representação formulada pelo Subprocurador-Geral Lucas Rocha Furtado do  Ministério Público junto ao TCU, na qual requer que esta Corte de Contas realize "estudos técnicos acerca dos reais custos envolvidos com a criação do Tribunal Regional Federal da 6ª Região, objeto do Projeto de Lei nº 5919/2019, da Câmara dos Deputados", conforme se vê pelo inteiro teor do seu pedido, assim redigido (peça 1) :
	Diante do exposto, este representante do Ministério Público junto ao Tribunal de Contas da União, com fulcro no artigo 81, inciso I, da Lei 8.443/1992, e no artigo 237, inciso VII, do Regimento Interno do TCU, requer, pelas razões acima aduzidas, que o Tribunal conheça desta representação para, no cumprimento de suas competências constitucionais de controle externo de natureza contábil, financeira, orçamentária, operacional e patrimonial da Administração Pública Federal, e, especialmente, como órgão auxiliar do Congresso Nacional, a teor do art. 71, caput, inciso I, da Constituição Federal, decida por realizar estudos técnicos acerca dos reais custos envolvidos com a criação do Tribunal Regional Federal da 6ª Região, objeto do Projeto de Lei nº 5919/2019, da Câmara dos Deputados, de modo a contribuir com a discussão do referido projeto de lei no âmbito do Senado Federal, no que se refere à possibilidade ou não de assunção, pela União, das reais despesas que a criação desse novo órgão do Poder Judiciário federal acarretará, notadamente em um notório momento de excesso de gastos e endividamento público, decorrente dos esforços para o combate da pandemia do novo coronavirus.
O representante justifica seu pedido com a seguinte alegação:
	Embora os parlamentares que votaram a favor da matéria tenham afirmado que não haverá aumento de despesas, essa é uma hipótese bem improvável. 
	Certamente a criação de um tribunal federal envolve custos crescentes e crescimento vegetativo das despesas de pessoal, bem como custos efetivamente mais elevados com o pagamento dos subsídios de futuros desembargadores e juízes de primeira instância, além, é claro, do apoio técnico dos servidores, sem mencionar as instalações físicas que, no mínimo, deverão ser adaptadas a partir das já existentes na Justiça Federal no Estado de Minas Gerais. Devem ser consideradas ainda as estruturas correlatas, como as do Ministério Público e da Defensoria Pública da União, que terão que deslocar instalações e quadros para a sede do novo tribunal, caso venha a ser realmente criado, gerando custo adicional.
Cogita, ainda, o representante de possível vício a impactar o PL 5919/2019 - de iniciativa da Presidência do Superior Tribunal de Justiça - referente à possível desconformidade com os preceitos da Lei de Responsabilidade Fiscal, especialmente seu art. 16, que exige, ao se dispor sobre a expansão de ação governamental, estimativa do impacto orçamentário-financeiro no exercício em que deva viger e nos dois subsequentes. 
Por essa razão, o representante entende que se insere na competência e capacidade técnica do Tribunal de Contas da União a realização dos "estudos necessários a aquilatar o real impacto financeiro e orçamentário decorrente do inevitável aumento de despesas acarretado pela possível criação do TRF-6, considerando-se o exercício em que se tornar efetiva a aplicação da eventual lei bem como os exercícios subsequentes".
Acentua ainda que "a contribuição do TCU com o Congresso Nacional em temas nacionais relevantes é um objetivo estratégico formalmente definido pela Corte de Contas, conforme enunciados a seguir transcritos do Objetivo Estratégico nº 67 (https://portal.tcu.gov.br/2025/relacionamento_institucional.html) , do programa TCU 2025: Construindo o Brasil de Amanhã" (grifos do original) .
A SecexAdmin, por entender que "o Tribunal age de forma mandamental, ante as competências que lhe foram outorgadas pela Carta Magna, sua Lei Orgânica e Regimento Interno, onde não resta observado, no referido arcabouço normativo, a realização de estudos técnicos para a criação de órgãos entre suas competências", propôs o não conhecimento da "presente documentação como representação, por não atender os requisitos de admissibilidade previstos nos arts. 235 e 237, inciso VII, do Regimento Interno deste Tribunal e no art. 103, § 1º, da Resolução - TCU 259/2014" e o seu consequente arquivamento (peça 6) .
Inicialmente, louvo imensamente as preocupações sempre muito pertinentes do ilustre Subprocurador-geral do Ministério Público junto ao TCU, Dr. Lucas Rocha Furtado.
	No entanto, assim como a SecexAdmin entendo que é caso de não conhecimento da presente representação. E o fundamento para tanto está nos arts. 235 e 237 do Regimento Interno do TCU. O art. 237, parágrafo único, do Regimento Interno estabelece que se aplicam às representações o disposto no art. 235. Eis o teor dos citados dispositivos (com grifos meus) :
Art. 237. Têm legitimidade para representar ao Tribunal de Contas da União: 
Parágrafo único. Aplicam-se às representações os dispositivos constantes do § 1º e da segunda parte do § 2º do art. 234, do caput e do parágrafo único do art. 235 e dos arts. 250 a 252.
Art. 235. A denúncia sobre matéria de competência do Tribunal deverá referir-se a administrador ou responsável sujeito à sua jurisdição, ser redigida em linguagem clara e objetiva, conter o nome legível do denunciante, sua qualificação e endereço, e estar acompanhada de indício concernente à irregularidade ou ilegalidade denunciada. 
Parágrafo único. O relator ou o Tribunal não conhecerá de denúncia que não observe os requisitos e formalidades prescritos no caput, devendo o respectivo processo ser arquivado após comunicação ao denunciante.
	Portanto, rigorosamente nos termos dos citados dispositivos regimentais, toda representação, para ser conhecida por este Tribunal, deve atender aos requisitos e formalidades previstos no caput do art. 235 do Regimento Interno. E, entre esses requisitos, um deles é o "indício concernente à irregularidade ou ilegalidade denunciada" ou reportada na representação.
	Em outras palavras, denúncias e representações que não estejam acompanhadas de "indício concernente à irregularidade ou ilegalidade" não devem ser conhecidas pelo TCU e o respectivo processo deve ser arquivado, após comunicação ao denunciante ou ao representante, nos exatos termos dos arts. 235 e 237, parágrafo único, do Regimento Interno.
No presente caso, entendo não haver "indício concernente à irregularidade ou ilegalidade" alegada na representação. E o pedido do Ministério Público junto ao TCU me parece eloquente nesse ponto, razão pela qual o reproduzo abaixo, ipsis litteris:
 (...) requer, pelas razões acima aduzidas, que o Tribunal conheça desta representação para, no cumprimento de suas competências constitucionais de controle externo de natureza contábil, financeira, orçamentária, operacional e patrimonial da Administração Pública Federal, e, especialmente, como órgão auxiliar do Congresso Nacional, a teor do art. 71, caput, inciso I, da Constituição Federal, decida por realizar estudos técnicos acerca dos reais custos envolvidos com a criação do Tribunal Regional Federal da 6ª Região, objeto do Projeto de Lei nº 5919/2019, da Câmara dos Deputados (...) 
Como se vê, a presente representação requer que o Tribunal "decida por realizar estudos técnicos", o que evidencia que esta representação não aponta qualquer indício de irregularidade ou ilegalidade a ser apurada por esta Corte, motivo pelo qual não deve ser conhecida.
Importante, no entanto, tecer ainda algumas considerações, em face das alegações trazidas pelo representante.
Diz o art. 16 da Lei de Responsabilidade Fiscal o seguinte:
Art. 16. A criação, expansão ou aperfeiçoamento de ação governamental que acarrete aumento da despesa será acompanhado de:       
I - estimativa do impacto orçamentário-financeiro no exercício em que deva entrar em vigor e nos dois subseqüentes;
II - declaração do ordenador da despesa de que o aumento tem adequação orçamentária e financeira com a lei orçamentária anual e compatibilidade com o plano plurianual e com a lei de diretrizes orçamentárias.
§ 1o Para os fins desta Lei Complementar, considera-se:
I - adequada com a lei orçamentária anual, a despesa objeto de dotação específica e suficiente, ou que esteja abrangida por crédito genérico, de forma que somadas todas as despesas da mesma espécie, realizadas e a realizar, previstas no programa de trabalho, não sejam ultrapassados os limites estabelecidos para o exercício;
II - compatível com o plano plurianual e a lei de diretrizes orçamentárias, a despesa que se conforme com as diretrizes, objetivos, prioridades e metas previstos nesses instrumentos e não infrinja qualquer de suas disposições. 
§ 2o A estimativa de que trata o inciso I do caput será acompanhada das premissas e metodologia de cálculo utilizadas.
Sobre esse art. 16 assim como outros da LRF, tive a oportunidade de me manifestar quando da prolação do Acórdão 1907/2019-TCU-Plenário, do qual fui relator, cuja ementa redigi da seguinte forma:
SUMÁRIO: CONSULTA FORMULADA PELO ENTÃO MINISTRO DA FAZENDA RELATIVAMENTE À INTERPRETAÇÃO A SER DADA NO CASO DE CONFLITO DE NORMAS DECORRENTE DA APROVAÇÃO DE LEIS SEM A DEVIDA ADEQUAÇÃO ORÇAMENTÁRIA E FINANCEIRA E EM INOBSERVÂNCIA AO QUE DETERMINA A LEGISLAÇÃO SOBRE A MATÉRIA, EM ESPECIAL O ART. 167 DA CONSTITUIÇÃO FEDERAL, O ART. 113 DO ATO DAS DISPOSIÇÕES CONSTITUCIONAIS TRANSITÓRIAS - ADCT, OS ARTS. 15, 16 e 17 DA LEI DE RESPONSABILIDADE FISCAL - LRF, E O ART. 112 da LEI DE DIRETRIZES ORÇAMENTÁRIAS - LDO. CONHECIMENTO. RESPOSTA AO CONSULENTE.
- As disposições constantes do art. 167 da Constituição Federal, do art. 113 do ADCT, dos arts. 15, 16 e 17 da LRF, e dos dispositivos pertinentes da LDO em vigor revelam a preocupação do legislador, tanto o constitucional quanto o ordinário, com a higidez das finanças públicas, razão pela qual buscou elaborar normas de disciplina fiscal, com a imposição de regras que cobram responsabilidade e prudência não apenas do gestor público, mas também do próprio legislador, quando da edição de novas leis.
- Elevada importância dessas normas constitucionais e legais de disciplina fiscal para a efetivação de direitos fundamentais, porquanto, conforme reconhecido pela doutrina, "não existe almoço grátis" e os direitos têm custos que implicam ônus financeiro ao Estado para a sua realização, cujo suporte depende de uma atuação fiscal responsável, sob pena de as promessas constitucionais serem indefinidamente frustradas por razões financeiras.
- Medidas legislativas aprovadas sem a devida adequação orçamentária e financeira, e em inobservância ao que determina a legislação vigente são inexequíveis, porquanto embora se trate de normas que, após a sua promulgação, entram no plano da existência e no plano da validade, não entram, ainda, no plano da eficácia, justamente por não atenderem ao disposto no art. 167 da CF/88, art. 113 do ADCT, arts. 15, 16 e 17 da LRF, e na respectiva LDO. 
- Resposta ao consulente no sentido de que medidas legislativas que forem aprovadas sem a devida adequação orçamentária e financeira, e em inobservância ao que determina a legislação vigente, especialmente o art. 167 da Constituição Federal, o art. 113 do ADCT, os arts. 15, 16 e 17 da LRF, e os dispositivos pertinentes da LDO em vigor, somente podem ser aplicadas se forem satisfeitos os requisitos previstos na citada legislação.
Portanto, consoante registrei naquela assentada, o art. 16 da LRF, assim como os demais dispositivos que citei, tem como destinatários o legislador e o administrador público, a quem compete, em primeiro plano, zelar pela higidez das finanças públicas.
Desse modo, entendo que não cabe a este Tribunal realizar tarefa de competência do Poder Legislativo e do Poder Executivo.
Lembro, ainda, que conforme decidido por esta Corte de Contas no citado Acórdão 1907/2019-TCU-Plenário, a inobservância a esses dispositivos implica a inexequibilidade da lei que vier a ser aprovada, por não alcançar o plano da eficácia do ato jurídico, o que somente ocorrerá quando forem implementadas as providências de gestão fiscal responsável exigidas pelas citadas normas.
Por fim, entendo que o auxílio e a colaboração do TCU ao Congresso Nacional se concretizam nos exatos termos da Constituição Federal, ou seja, por meio dos instrumentos previstos no art. 71, inciso IV, e 
Art. 71. O controle externo, a cargo do Congresso Nacional, será exercido com o auxílio do Tribunal de Contas da União, ao qual compete:
IV - realizar, por iniciativa própria, da Câmara dos Deputados, do Senado Federal, de Comissão técnica ou de inquérito, inspeções e auditorias de natureza contábil, financeira, orçamentária, operacional e patrimonial, nas unidades administrativas dos Poderes Legislativo, Executivo e Judiciário, e demais entidades referidas no inciso II;
Art. 72. A Comissão mista permanente a que se refere o art. 166, §1º, diante de indícios de despesas não autorizadas, ainda que sob a forma de investimentos não programados ou de subsídios não aprovados, poderá solicitar à autoridade governamental responsável que, no prazo de cinco dias, preste os esclarecimentos necessários.
§ 1º Não prestados os esclarecimentos, ou considerados estes insuficientes, a Comissão solicitará ao Tribunal pronunciamento conclusivo sobre a matéria, no prazo de trinta dias. 
§ 2º Entendendo o Tribunal irregular a despesa, a Comissão, se julgar que o gasto possa causar dano irreparável ou grave lesão à economia pública, proporá ao Congresso Nacional sua sustação.
Como se vê, a atuação do TCU nesses casos ocorre por meio de "inspeções e auditorias de natureza contábil, financeira, orçamentária, operacional e patrimonial, nas unidades administrativas dos Poderes Legislativo, Executivo e Judiciário, e demais entidades referidas no inciso II" e de pronunciamento conclusivo sobre "indícios de despesas não autorizadas, ainda que sob a forma de investimentos não programados ou de subsídios não aprovados".
Por essa razão, entendo que o assunto tratado na presente representação não se enquadra em nenhuma das hipóteses constitucionais que autorizam o TCU a se manifestar, especialmente ao se considerar que se trata de matéria objeto de projeto de lei, cuja apreciação compete exclusivamente ao Congresso Nacional e cujos eventuais estudos correspondentes são realizados pelos órgãos técnicos competentes tanto do Senado Federal quanto da Câmara dos Deputados e, ainda, a depender da origem da proposta legislativa, são apresentados por quem apresentou o citado projeto de lei.
Em face do exposto, voto por que o Tribunal adote a deliberação que ora submeto à apreciação do Plenário.
TCU, Sala das Sessões Ministro Luciano Brandão Alves de Souza, em 18 de novembro de 2020.
RAIMUNDO CARREIRO 
Relator